臺灣板橋地方法院民事判決　　　　　　 100年度小上字第43號
上　訴　人　陳錦隆
被　上訴人　梁敬昇
上列當事人間請求侵權行為損害賠償事件，上訴人對於中華民國
100 年3 月29日本院板橋簡易庭99年度板小字第3008號第一審判
決提起上訴，本院判決如下：
    主  文
上訴駁回。
第二審訴訟費用新臺幣壹仟伍佰元由上訴人負擔。
    理  由
壹、程序方面：
一、按對於小額程序之第一審裁判之上訴，非以其違背法令為理
    由，不得為之；上訴狀內應記載上訴理由，表明：(一)、原判
    決所違背之法令及其具體內容。(二)、依訴訟資料可認為原判
    決有違背法令之具體事實，民事訴訟法第436 條之24第2 項
    、第436 條之25分別定有明文。而所謂判決違背法令，乃指
    依同法第468 條規定，判決不適用法規或適用不當者，為違
    背法令；依同法第469 條第1 款至第5 款所規定之情形，為
    當然違背法令（民事訴訟法第436 條之32第2 項參照）。本
    件上訴人提起上訴，理由係主張原判決有違反民法第184 條
    第1 項及第195 條第1 項規定之違背法令情事等語，核其上
    訴理由，堪認形式上已指摘如前所述之原判決違背法律之條
    項及其具體內容，是上訴人提起本件上訴，應認為已具備合
    法要件，合先敘明。
二、次按小額程序之第二審判決，依上訴意旨足認上訴為無理由
    者，得不經言詞辯論為之，民事訴訟法第436 條之29第2 款
    亦有明文可參。
貳、實體方面：
一、本件上訴意旨略以：上訴人寄信予家族成員梁芳瑜、羅碧玲
    之行為，並非係不法行為，原審就此部分並未說明理由；且
    並無致被上訴人權利受有損害；又上開信件均係私人之掛號
    信，非收信人係無法得知其內容，當無使被上訴人在社會上
    之評價貶損，故原審判決准許被上訴人之請求，顯違反民法
    第184 條第1 項、第195 條第1 項之規定，而有判決不適用
    法規或適用不當之違法，並爰引最高法院56年度台上字第30
    80號、96年度台上字第793 號判決意旨為據，爰依法提起上
    訴等語。並聲明：原判決關於不利於上訴人之部分廢棄；被
    上訴人在第一審之訴駁回。
二、按因故意或過失，不法侵害他人之權利者，負損害賠償責任
    ；不法侵害他人之名譽者，被害人雖非財產上之損害，亦得
    請求賠償相當之金額，民法第184 條第1 項前段、第195 條
    第1 項前段分別定有明文。次按民法上名譽權之侵害非即與
    刑法之誹謗罪相同，名譽有無受損害，應以社會上對個人評
    價是否貶損作為判斷之依據，苟其行為足以使他人在社會上
    之評價受到貶損，不論其為故意或過失，均可構成侵權行為
    ，其行為不以廣佈於社會為必要，僅使第三人知悉其事，亦
    足當之，此有最高法院90年台上字第646 號判例可資參照。
    易言之，民事上侵害名譽權與刑事上誹謗罪之要件不同，刑
    法第310 條之誹謗罪須以意圖散佈於眾為主觀要件，民事上
    侵權行為則無此限制，若符合侵權行為之要件，縱僅向特定
    第三人傳述足以貶損他人名譽之言論，仍應負民事上之侵權
    行為責任。經查，本件上訴人對於其寄送予訴外人梁芳瑜、
    羅碧玲之信件中記載：「一生匪類、罄竹難書」、「被棄之
    如敝屣，窮困潦倒」等字句，並不爭執，並有各該信件影本
    附於原審卷可稽。此等言論客觀上顯足以貶損他人對被上訴
    人之人格品行之評價，上訴人對訴外人梁芳瑜、羅碧玲為上
    開指述顯係出於故意，足認係對被上訴人名譽之不法侵害，
    上訴人自應就其侵害被上訴人名譽之行為負賠償之責。上訴
    人雖主張其寄送予訴外人梁芳瑜、羅碧玲之信件均係私人掛
    號信，非收信人係無從得知信件之內容云云，惟該信件之內
    容已足使被上訴人在社會上之評價受到貶損，已如前述，揆
    諸前開判例及說明，仍應構成侵權行為。從而，原審判決認
    定上訴人之行為構成侵害被上訴人名譽權之侵權行為，而應
    負損害賠償之責，自屬合法，亦無違反上訴人所爰引民事判
    決意旨之情形。是上訴人就原審取捨證據、認定事實之職權
    行使，指摘其為不當，並非可採。
三、綜上所述，本件上訴人上訴意旨指摘原審判決違背法令，求
    予廢棄改判，依其上訴意旨足認為無理由，爰不經言詞辯論
    ，逕以判決駁回其上訴。
四、本件第二審裁判費1,500 元，應由上訴人負擔，爰確定如主
    文第2 項所示。
五、據上論結，本件上訴為無理由，依民事訴訟法第436 條之29
    第2 款、第436 條之32第1 項、第2 項、第449 條第1 項、
    第436 條之19第1 項、第78條，判決如主文。
中    華    民    國  100     年     8     月    22   日
                  民事第三庭   審判長法  官  陳財旺
                                     法  官  林錫凱
                                     法  官  邱育佩
以上正本係照原本作成
本判決不得上訴
中    華    民    國  100     年     8     月    22   日
                                     書記官  彭麗紅